臺灣臺南地方法院民事判決　　　　　　　96年度簡上字第34號
上　訴　人　戊○○
訴訟代理人　鄭世賢律師
被 上訴 人　己○○○○○
　　　　　　甲○○○
　　　　　　　　　　　　0號
　　　　　　乙○○
　　　　　　　　　　　　號
　　　　　　丙○
　　　　　　　　　　　　7弄2之2號
　　　　　　丁○○
共　　　同
訴訟代理人　呂郁斌律師
上列當事人間請求履行契約事件，上訴人對於中華民國96年1月9
日本院新營簡易庭95年營簡字第637號第一審簡易判決提起上訴
，經本院於民國96年8月28日言詞辯論終結，判決如下：
    主  文
上訴駁回。
第二審訴訟費用新台幣壹仟伍佰元由上訴人負擔。
    事實及理由
一、上訴人主張：
（一）查坐落台南縣柳營鄉○○段738地號土地（重測前為柳營
      小段152-28地號）為上訴人所有，又被上訴人為訴外人劉
      松和之繼承人，劉松和於民國61年10月11日書立覺書同意
      無條件提供其所有坐落台南縣柳營鄉○○段736-4及736-5
      地號（由重測前地號柳營小段152-27地號土地分割而來）
      土地供上訴人永久通行至公路，嗣劉松和去世，其所有之
      土地經被上訴人所繼承並經分割取得。
（二）被上訴人違反上揭覺書約定，擅自將道路位置北移至同段
      736-3地號土地，致上訴人所有同段738地號土地無法通行
      至公路，且737地號土地所有權人亦不願讓上訴人使用其
      土地通行至公路，為此上訴人乃提起本訴。
（三）按民法第1148條規定：「繼承人自繼承開始時，除本法另
      有規定外，承受被繼承人財產上之一切權利義務。」及同
      法第464條規定：「稱使用借貸者，謂當事人一方以物交
      付他方，而約定他方於無償使用後返還其物之契約。」查
      被上訴人為劉松和之繼承人，劉松和於生前書立覺書同意
      上訴人無條件通行上揭土地至公路，是被上訴人應承受劉
      松和財產上之一切權利義務，故被上訴人應容忍上訴人通
      行至公路，為此上訴人爰依使用借貸及繼承之法律關係起
      訴請求等語。
（四）並聲明：
     1. 原判決廢棄。
     2. 被上訴人所有坐落台南縣柳營鄉○○段736-4及736-5
        地號土地（如原審72頁複丈成果圖斜線部分），應供上
        訴人通行。
二、被上訴人則以：
（一）系爭士林段736地號土地原所有權人即被上訴人劉孽等5人
      父親劉松和於生前並未告知被上訴人有關上訴人所主張「
      使用借貸」情事，亦從未見過覺書，為此否認該覺書之真
      正，應由上訴人舉證其為真正。
（二）又上訴人於訴狀執稱「被上訴人違反覺書約定，擅將道路
      北移地籍圖所示736-3 地號土地」乙節，經核736-3地號
      土地於分割前原係被上訴人繼承登記共有（736地號）之
      土地，於94年3月11日辦理共有物分割登記鑑界測量時，
      爰由當時鹽水地政辦理鑑界測量依權責及專業劃定該標的
      物作為道路，俾利共有土地之分割及鄰地通行之使用，非
      被上訴人等所能擅專至明，上訴人容有誤解，核與渠所訴
      事實不符；又上訴人訴稱其土地無通路等情，究實情為何
      ？亦無法提出相關具體事證及現場佐證照片，以實其說；
      且對照上訴人所有738地號土地下方仍有道路可資通行，
      被上訴人所有736-3地號土地，既已為地政機關劃定作為
      鄰地通行使用，豈有將被上訴人分割登記所有736-4及
      736- 5地號土地，於未經所有人之同意下，再重複提供上
      訴人作為其永久無償通行使用之理，其所訴即嫌無稽。
（三）退步言之，縱使該覺書確為當年被上訴人之父劉松和所親
      簽，其性質應係土地「使用借貸」之債權關係，並無對世
      性，效力僅能拘束當年之所有權人，並不及於現今之兩造
      （繼承人）。再退步言之，縱使被上訴人需承受當年父親
      出借土地之債權債務關係，然「貸與人因不可預知之情事
      ，自己需用借用物者」或「借用人死亡者」，貸與人得終
      止契約，民法第472條第l項及第4項分別定有明文，今被
      上訴人數人繼承系爭土地後已辦理分割，並擬在其上蓋屋
      自用或出售，且當年152之26及152之28號土地所有權人（
      借用人）復已死亡，被上訴人仍得終止借貸契約，並以本
      訴狀向上訴人為終止借貸契約之意思表示。
（四）並聲明：駁回上訴。
三、兩造不爭執之事實：
（一）坐落台南縣柳營鄉○○段柳營小段152-27地號土地原為被
      上訴人之被繼承人劉松和所有，重測後變更為士林段736
      地號，嗣劉松和86年10月7日死亡後，由繼承人繼承並分
      割為士林段736、736-1、736-2、736-3、736-4、736-5地
      號等6筆土地，其中736-4地號土地為被上訴人等四人（除
      丁○○外）所有，736-5地號為被上訴人丁○○所有。
（二）坐落士林段738地號土地（即重測前為柳營段柳營小段
      152-28地號）為上訴人所有。
四、得心證之理由
（一）上訴人既係本於被上訴人應繼承劉松和與伊所簽立之覺書
      使用借貸法律關係而為請求，則本件首應審究者，為上訴
      人所提出之覺書（使用借貸契約）是否為真正？
（二）按當事人主張有利於己之事實者，就其事實有舉證之責任
      ；私文書應由舉證人證其真正。民事訴訟法第277條前段
      及第357條前段，分別定有明文。若他造對於私文書之真
      正性（例如：文書上簽名或印章之真正）有爭執者，應由
      主張該文書真正者（即主張該有利於己事實者），就該文
      書之真正、該文書上簽名或印章之真正負舉證之責。本件
      被上訴人否認該覺書之真正，依前開法律規定，自應由上
      訴人對此有利於己之事實負舉證責任。惟上訴人除聲請本
      院向台南縣柳營鄉調閱劉松和印鑑證明，經該所函復並無
      相關印鑑證明資料外，迄未提出相關佐證證明該覺書為真
      正或伊與劉松和確有達成使用借貸之合意，自難為有利於
      上訴人之認定，上訴人與劉松和間之使用借貸契約自難認
      為合法存在。上訴人據以主張被上訴人應繼承使用借貸關
      係，請求被上訴人將其所有坐落台南縣柳營鄉○○段736-
      4及736-5地號土地，供上訴人通行一節，尚屬無據，應予
      駁回。至被上訴人另主張若覺書為真正，則其依據民法第
      472條第1項、第4項規定終止契約之爭點，自無再予審究
      之必要，附此敘明。
五、從而，上訴人主張本於繼承及使用借貸之法律關係，請求被
    上訴人所有坐落台南縣柳營鄉○○段736-4及736-5地號土地
    ，應供上訴人通行云云，為無理由，不應准許。原審為上訴
    人敗訴之判決，並無不合。上訴意旨指摘原判決不當，求予
    廢棄改判，為無理由，應予駁回。
六、經本院核定本件上訴第二審訴訟費用為新台幣1,500元，依
    民事訴訟法第78條，應由上訴人負擔。
七、據上論結，本件上訴為無理由，依民事訴訟法第436條之1第
    3項、第449條第1項、第78條、第87條第1項，判決如主文。
中　　華　　民　　國　　96　　年　　9 　　月　　11　　日
                  民事第一庭    審判長法　官　洪碧雀
                                      法　官　陳杰正
                                      法　官　蔡雅惠
以上正本證明與原本無異
本判決不得上訴。
中　　華　　民　　國　　96　　年　　9 　　月　　11　　日
                                      書記官  詹書瑋
